臺灣板橋地方法院交通事件裁定　　　　100年度交聲更字第3號
原處分機關　交通部公路總局臺北區監理所
異　議　人
即受處分人　劉博文
上列異議人即受處分人因違反道路交通管理處罰條例案件，對於
交通部公路總局臺北區監理所於民國99年9 月21日所為之處分（
原處分案號：北監自裁字第裁40-KAK077879號）聲明異議，本院
於99年10月29日以99年度交聲字第3172號裁定後，異議人不服，
提起抗告，經臺灣高等法院於99年12月30日以99年度交抗字第22
34號裁定將原裁定撤銷發回，本院更為裁定如下：
    主  文
異議駁回。
    理  由
一、原處分意旨略以：本件異議人即受處分人劉博文（下稱受處
    分人）於民國99年9 月11日15時10分許，駕駛車牌號碼DG-3
    410 號自用小客車，行經雲林縣145 線虎尾段，因「汽車行
    駛於快速公路，汽車駕駛人未繫安全帶」、「駕駛執照吊扣
    期間駕駛小型車」之違規行為，為雲林縣警察局交通警察隊
    員警當場製單舉發，嗣原處分機關乃於99年9 月21日以北監
    自裁字第裁40-KAK077879號裁決書，依道路交通管理處罰條
    例第31條第1 項、第21條第1 項第5 款、第4 項後段、第67
    條第3 項（裁決書漏載第21條第4 項後段、第67條第3 項）
    之規定，裁處受處分人罰鍰新臺幣（下同）10,500元，吊銷
    駕駛執照，1 年內不得考領駕駛執照。
二、聲明異議意旨則以：伊於98年間因酒後駕駛小型車違規，而
    遭監理機關處分吊扣駕駛執照1 年，嗣於上開駕駛執照吊扣
    期間即99年9 月11日，為處理南部家中之急事，忘記駕駛執
    照尚在吊扣期間，仍駕駛小型車回南部，途中因本件違規而
    為警開單舉發。嗣原處分機關裁處吊銷伊之各級駕駛執照，
    惟伊之小型車及大貨車駕駛執照係分次考取，且伊本次係駕
    駛小型車違規，理應吊銷（聲明異議狀誤載為吊扣）伊之小
    型車駕駛執照，而非連同大貨車駕駛執照一起吊銷，因該駕
    駛執照攸關伊家中生計，爰聲明異議，請求撤銷原處分，改
    以較輕之處分云云。
三、按行車前，駕駛人及前座乘客均應繫妥安全帶；又汽車行駛
    於道路上，其汽車駕駛人或前座乘客未繫安全帶者，處駕駛
    人1,500 元罰緩；其實施及宣導辦法，由交通部定之，道路
    交通安全規則第89條第1 項第5 款及道路交通管理處罰條例
    第31條第1 項分別定有明文。再按汽車駕駛人，駕駛執照吊
    扣期間駕駛小型車或機器腳踏車，處6,000 元以上12,000元
    以下罰鍰，並當場禁止其駕駛及吊銷其駕駛執照，且1 年內
    不得考領駕駛執照，道路交通管理處罰條例第21條第1 項第
    5 款、第4 項後段、第67條第3 項亦分別有明定。
四、經查：
（一）受處分人於上開時、地，駕駛車牌號碼DG-3410 號自用小
      客車未依規定繫安全帶乙節，為其所不爭執，且受處分人
      原領有大貨車普通駕駛執照，前因酒後駕駛小客車違規而
      遭吊扣小客車普通駕駛執照，吊扣期間自98年10月6 日起
      至99年10月5 日止之事實，業經受處分人自承在卷，並有
      受處分人之汽車駕照基本資料、臺北縣政府（現改制為新
      北市政府）警察局98年10月3 日北縣警交大字第C0000000
      0 號舉發違反道路交通管理事件通知單、雲林縣警察局99
      年9 月11日雲警交字第KAK077879 號舉發違反道路交通管
      理事件通知單各1 件附卷可憑。是受處分人本件駕駛自用
      小客車時間即99年9 月11日，核屬上開小客車普通駕駛執
      照吊扣期間無誤。
（二）再道路交通管理處罰條例第68條業於94年12月14日修正，
      並自95年3 月1 日施行，修正前之道路交通管理處罰條例
      第68條規定：「汽車駕駛人，因違反本條例及道路交通安
      全規則之規定，受吊扣或吊銷駕駛執照處分時，吊扣或吊
      銷其持有各級車類之駕駛執照」，其立法意旨在於違規行
      為對道路交通秩序之維持及道路交通安全已生較大之影響
      ，故規定吊扣或吊銷其持有各級車類之駕駛執照，以限制
      其繼續駕車行駛道路之權利，其係屬駕駛行為之限制，並
      不因所持駕駛執照種類不同而有所差異。而修正後之道路
      交通管理處罰條例第68條規定：「汽車駕駛人，因違反本
      條例及道路交通安全規則之規定，受吊銷駕駛執照處分時
      ，吊銷其持有各級車類之駕駛執照」，其立法理由略以：
      「原條文將違法或違規駕駛人所持有各級車類之駕駛執照
      一併吊扣或吊銷，失之過酷，影響人民工作及生活甚鉅，
      爰修正之」等語。故依修正後道路交通管理處罰條例第68
      條之規定觀之，受吊扣駕駛執照處分，不再吊扣其持有各
      級車類之駕駛執照，僅於受吊銷駕駛執照處分時，始吊銷
      其持有各級車類之駕駛執照，而限縮修正前條文之適用範
      圍，即受吊扣駕駛執照處分，不在本條規定適用之列。是
      依上開規定受吊銷駕照處分者，仍維持吊銷其持有各級車
      類之駕駛執照，至於受吊扣駕照處分者，則僅吊扣其違法
      或違規當時所駕駛車輛之駕駛執照，不再吊扣其持有各級
      車類之駕駛執照，其理甚明。惟本件受處分人係違反道路
      交通管理處罰條例第21條第1 項第5 款之規定，該項之法
      律效果為吊銷各級車類之駕駛執照，並非僅吊銷其違法或
      違規當時所駕駛車輛之駕駛執照，此乃法律特別規定違規
      人受吊銷駕駛執照處分時之法律效果，原處分機關尚無裁
      量權限予以限縮。故依據上開說明，受處分人所為前揭異
      議理由，即於法難認有據。雖受處分人所述生活困境、家
      計負擔等情，其情確實可憫，惟依現行法律尚無其他可免
      受處罰之規定，從而，原處分機關據以裁罰，於法並無不
      合。
五、綜上所述，本件違規事實明確，受處分人確有「汽車行駛於
    快速公路，汽車駕駛人未繫安全帶」、「駕駛執照吊扣期間
    駕駛小型車」之違規行為，原處分機關依道路交通管理處罰
    條例第31條第1 項、第21條第1 項第5 款、第4 項後段、第
    67條第3 項（裁決書漏載第21條第4 項後段、第67條第3 項
    ）之規定，裁處受處分人罰鍰10,500元，吊銷駕駛執照，1
    年內不得考領駕駛執照，核無違誤，本件異議為無理由，應
    予駁回。
據上論斷，應依道路交通管理處罰條例第87條第2 項，道路交通
事件處理辦法第18條，裁定如主文。
中    華    民    國    100   年    6     月    20    日
                  交通法庭  法  官  廖欣儀
以上正本證明與原本無異。
如不服本裁定應於送達後5日內敘明理由向本院提出抗告狀。
                            書記官  顏偉林
中    華    民    國    100  年      6    月    20    日